【裁判字號】    97,訴,1759
【裁判日期】    970808
【裁判案由】    準強盜等
【裁判全文】
臺灣彰化地方法院刑事判決              97年度訴字第1759號
公  訴  人  台灣彰化地方法院檢察署檢察官
被      告  乙○○
                    （另案於台灣彰化監獄彰化分監執行中）
指定辯護人  江燕鴻律師
上列被告因準強盜等案件，經檢察官提起公訴（97年度偵字第
5005號），本院判決如下：
    主  文
乙○○竊盜，累犯，處有期徒刑肆月；又竊盜，累犯，處有期徒
刑伍月。應執行有期徒刑捌月。
    事  實
一、乙○○前因違反毒品危害防制條例案件，經本院以94年度訴
    字第26號判決判處有期徒刑8月確定，及94年度彰簡字第85
    號判決判處有期徒刑3月確定，二案合併定應執行刑有期徒
    刑10月，另因竊盜案件，經台灣高等法院台中分院以94年度
    上易字第610號判決判處有期徒刑1年確定，接續執行，於民
    國95年6月8日假釋付保護管束，而於96年1月30日保護管束
    期滿未經撤銷假釋，視為執行完畢。猶不知悔改，意圖為自
    己不法之所有，先於97年5月22日16時40分許，在彰化縣和
    美鎮○○○街81號前，以自備之鑰匙1支（未扣案）竊取甲○○所有車號TG9-075號輕型機車1部，得手後供己使用。復意
    圖為自己不法之所有，於同日17時許，騎乘上開竊得之機車
    ，至和美鎮○○路○段99號金山加油站，趁該站職員丙○○
    不注意之際，於第一加油島旁伸手進入加油站收銀台，徒手
    竊取丙○○所有之黑色霹靂腰包1個（下稱上開腰包，內有
    現金新台幣3千元）得手，惟於離去之際，適為丙○○發覺
    ，雙方發生拉扯後，上開腰包掉落現場，而乙○○則趁隙逃
    逸。嗣後丙○○報警，始循線查悉上情。
二、案經彰化縣警察局和美分局移送台灣彰化地方法院檢察署檢
    察官偵查起訴。
    理  由
一、按被告以外之人於審判外之言詞或書面陳述，除法律有規定
    者外，不得作為證據。被告以外之人於審判外之陳述，雖不
    符前4條之規定，而經當事人於審判程序同意作為證據，法
    院審酌該言詞陳述或書面陳述作成時之情況，認為適當者，
    亦得為證據。當事人、代理人或辯護人於法院調查證據時，
    知有第159條第1項不得為證據之情形，而未於言詞辯論終結
    前聲明異議者，視為有前項之同意。刑事訴訟法第159條第1
    項、第159條之1第2項、第159條之5分別定有明文。證人甲○○於警詢中之陳述，雖屬被告以外之人於審判外之言詞陳
    述，然因被告及辯護人均未於言詞辯論終結前聲明異議，本
    院復審酌該言詞陳述係由證人出於自由意識而陳述，並無非
    法取證之情況，依刑事訴訟法第159條之5之規定，認上開證
    人於警詢之陳述，得採為認定本件犯罪事實所憑之證據，合
    先敘明。
二、訊據被告乙○○坦承2次竊盜犯行，其竊取甲○○所有之機
    車之事實，並有證人甲○○於警詢時證述明確，復有監視器
    翻拍照片3紙可憑，又被告進入金山加油站後繞行2、3圈後
    至第一加油島收銀台處拿取腰包，被告拿到皮包時，丙○○
    雙手趕快抓住其右手臂等情，業據證人丙○○於本院審理時
    證述歷歷（本院97年7月30日審判筆錄），且有監視器翻拍
    照片、查證照片4紙附卷可參，以及半罩式安全帽1頂、腰包
    1個扣案可資佐證。是被告竊取上開腰包一情亦足認定。
    本件事證明確，被告犯行均堪認定。
三、證人丙○○雖於本院審理時證述被告並非趁其不注意偷走腰
    包，被告伸手拿走收銀台上的腰包，伊全部過程都有看到等
    語，惟被告沒有走下機車，人在機車上手即伸入收銀台拿走
    腰包一情，亦據證人丙○○證述明確，則加油島與車道高低
    有別，如由車道上欲伸手進入收銀台內拿取物品，必須以站
    立且身體朝向加油島傾斜之姿勢為之，始有可能，則被告竊
    取腰包之動作應無法於瞬息間完成。又被告於進入加油站後
    先繞行加油站2、3圈一節，業據證人丙○○證述歷歷，核與
    被告所供相符，則若被告欲以強制力奪取他人財物，應無必
    要為此觀察、等待之舉。再丙○○雖於被告進入加油站時即
    觀察到被告繞行加油站2、3圈之情，惟證人丙○○又證稱被
    告拿到皮包時，伊趕快抓住被告右手臂等語，業如前述，參
    以被告竊取腰包之姿勢應甚為顯目一情，可見丙○○於被告
    伸手竊得腰包之動作已經完成、欲離去之際，始察知被告之
    竊盜犯行，而欲出手奪回腰包，是證人丙○○所證伊全部過
    程都有看到等語，尚非無疑。綜上，應認被告係趁機竊取腰
    包，而非以強制力奪取之。被告並非公然以不法腕力奪取他
    人之物，核與搶奪罪之構成要件不符，附此敘明。
四、核被告所為，均係犯刑法第320條第1項之竊盜罪。被告所為
    2次竊盜犯行，犯意各別，行為互殊，應分論併罰。被告有
    如事實欄所載之犯罪科刑執行情形，有台灣高等法院被告前
    案紀錄表在卷可按，其受有期徒刑之執行完畢後，5年以內
    故意再犯本件有期徒刑以上之罪，均為累犯，各依刑法第47
    條第1項之規定加重其刑。爰審酌被告素行不良，前已有5次
    因竊盜罪經法院判處罪刑，仍不知悔悟，本件再犯2次竊盜
    罪，殊無可取等一切情狀，分別量處如主文所示之刑，暨定
    應執行之刑。至被告用以行竊機車之鑰匙1支，因未扣案，
    且被告陳稱於行竊後即以丟棄，無法證明現仍存在，自不併
    為沒收之宣告。
五、公訴人認被告竊取上開腰包得手後欲騎乘該機車離去之際，
    為丙○○發覺，當場即抓住被告手臂欲攔阻其離去，被告見
    狀，竟為防護贓物及脫免逮捕，明知會造成丙○○受傷而不
    顧，遂猛加機車油門甩開丙○○，當場施以強暴行為，以此
    方式阻止丙○○，並強行行駛將丙○○拖行於地約20公尺，
    致丙○○因而受有左手前臂擦傷之傷害（傷害部分未據告訴
    ），所為係犯準強盜罪嫌等語。惟按立法者就竊盜或搶奪而
    當場施以強暴、脅迫者，僅列舉防護贓物、脫免逮捕或湮滅
    罪證3種經常導致強暴、脅迫行為之具體事由，係選擇對身
    體自由與人身安全較為危險之情形，視為與強盜行為相同，
    而予以重罰。經該規定擬制為強盜罪之強暴、脅迫構成要件
    行為，乃指達於使人難以抗拒之程度者而言，大法官釋字第
    630號解釋著有明文。查被告竊得上開腰包後，正欲離去之
    際，為丙○○發覺，丙○○隨即抓住被告右手臂，被告則用
    力將丙○○手甩開，丙○○放手後，被告欲加油門離開，丙○○抓住機車車後把手，被告即加油門，以致丙○○被拖行
    ，兩人一起跌倒係因丙○○要把被告拉下車，其施力的關係
    才雙雙倒地等情，業據證人丙○○於本院審理時證述綦詳（
    本院97年7月30日審判筆錄），則在丙○○抓住被告之際，
    被告應係為掙脫、出於本能反應而將丙○○之手甩開，被告
    除甩開丙○○之手外，並無其他積極傷害丙○○之強暴行為
    。而丙○○拉住被告所騎機車，因而拖行一段距離，繼之兩
    人雙雙跌倒等情，並非被告施以強制力所造成。以現場客觀
    情勢研判，被告甩開丙○○之手及加油門逃逸等動作，僅係
    抗拒逮捕之本能舉措，未達到至使丙○○難以抗拒之程度，
    與刑法第329條準強盜罪之構成要件有間，揆諸前開解釋，
    不能論以該罪，應僅論以竊盜罪，公訴人所引用之法條容有
    未洽，惟公訴意旨認此部分與前開竊盜部分係實質上一罪，
    爰不另為無罪之諭知。
據上論斷，依刑事訴訟法第299條第1項前段，刑法第320條第1項
、第47條第1項、第51條第5款，刑法施行法第1條之1，判決如主
文。
本案經檢察官蔡明達到庭執行職務
中    華    民    國    97    年    8     月    8     日
                  刑事第六庭    審判長法官  王義閔
                                法      官  鄭舜元
                                法      官  林欣苑
以上正本證明與原本無異。
如不服本判決，應於判決送達後10日內，向本院提出上訴書狀，
上訴書狀應「敘述具體上訴理由」，並按他造當事人之人數附繕
本。「切勿逕送上級法院」。
告訴人或被害人對於判決如有不服具備理由請求檢察官上訴者，
其上訴期間之計算係以檢察官收受判決正本之日期為準。
中    華    民    國    97    年    8     月    8     日
                                書  記  官  楊筱惠
附錄本案論罪科刑法條全文：
中華民國刑法第320條
（普通竊盜罪、竊佔罪）
意圖為自己或第三人不法之所有，而竊取他人之動產者，為竊盜
罪，處5年以下有期徒刑、拘役或5百元以下罰金。
意圖為自己或第三人不法之利益，而竊佔他人之不動產者，依前
項之規定處斷。
前二項之未遂犯罰之。


司法院資訊處製作；財團法人民間司法改革基金會備份。
